臺灣高等法院刑事判決　　　　　　　　95年度上易字第2568號
上　訴　人
即　被　告　甲○○
上列上訴人因詐欺案件，不服臺灣士林地方法院95年度易字第
1230號，中華民國95年11月8日第一審判決（起訴案號：臺灣士
林地方法院檢察署95年度偵緝字第284號），提起上訴，本院判
決如下：
    主  文
原判決撤銷。
甲○○連續意圖為自己不法之所有，以詐術使人將本人之物交付
，累犯，處有期徒刑伍月，如易科罰金，以銀元參佰元折算壹日
。
    事  實
一、甲○○前因犯詐欺罪，經臺灣臺北地方法院於民國88年10月
    20日，以88年度易字第995號判處有期徒刑4月、6月，應執
    行有期徒刑8月，於89年5月7日縮刑期滿執行完畢。詎仍不
    知悔改，因缺錢花用，復意圖為自己不法之所有，而基於詐
    欺取財之概括犯意，自93年9月間某日起至同年10月中旬某
    日止（起訴書誤載為93年10月間起至同年11月間止，應予更
    正），在臺北市市○○道○段100號捷運地下街第12廣場，向
    在該處工作之街頭畫家乙○○佯稱自己為卡門新娘禮服公司
    之負責人，政商關係良好，因經營事業暫遇困境，遭客戶聲
    請扣押賠償，其母親將在12月底自美國匯款新臺幣（下同）
    2億元為其解套，在此之前，因其身上所攜帶之60多萬元現
    金遭扒竊，致身無分文，需借貸金錢吃飯，嗣其母親將款項
    自美國匯入後，將招待乙○○前往大陸遊玩及共同經營冰品
    事業等語，並同時向乙○○出示載有「美國紐約世界和平協
    會榮譽理事」、「臺北市國際獅子會會長」、「卡門國際婚
    紗股份有限公司」、「雙喜臨門企業集團股份有限公司」、
    「名家紡織股份有限公司」總經理等不實頭銜之名片，以取
    信於乙○○，致乙○○誤信為真，甲○○乃利用借款名義，
    以每次數百元至1千元不等之金額，連續向乙○○詐得款項
    合計5萬5千元及價值約2萬元之黃金項鍊1條。甲○○復經由
    乙○○之介紹認識丙○○，甲○○亦承前詐欺取財之概括犯
    意，於93年11月底至同年12月初間某日，在上開捷運地下街
    ，向丙○○佯稱其政商關係良好，且其與人打賭，如能在1
    星期內拿出5萬元，對方則要賠付50萬元，屆時會將錢返還
    丙○○云云，並同時出示上開不實名片以取信於丙○○，致
    丙○○陷於錯誤，而在上開捷運地下街第12號廣場，將現金
    5萬元交付甲○○。甲○○詐得乙○○及丙○○所交付之上
    開財物後，旋即將予花用。嗣因乙○○、丙○○發覺有異，
    且甲○○事後避不見面，乙○○、丙○○始知受騙。
二、案經被害人乙○○、丙○○訴由臺北市政府警察局大同分局
    移送臺灣士林地方法院檢察署檢察官偵查起訴，經原審法院
    依簡式審判程序審理。
    理  由
一、上揭事實，業據被告甲○○坦承不諱，並經證人即告訴人乙○○、丙○○指證綦明，且有被告於案發時出示予被害人之
    內容不實名片影本附卷可稽（見第5982號偵查卷第30頁），
    堪認被告自白與事實相符，事證明確，被告犯行堪以認定。
二、論罪部分：
（一）被告行為後，刑法及配套之刑法施行法、罰金罰鍰提高標
      準條例均經修正，自95年7月1日生效施行，有關本件情形
      ：
    １刑法第56條連續犯之規定經修正刪除，連續犯之規定刪除
      後，數行為將予分論併罰，而數罪併罰之結果較論以連續
      犯裁判上一罪之情形為重。經比較新舊法結果，自以行為
      時舊法之規定有利於被告，自應適用舊法之規定，亦即仍
      依連續犯之規定論處。
    ２刑法第339條第1項法定刑中關於罰金之規定，依刑法施行
      法第1條之1：「中華民國94年1月7日刑法修正施行後，刑
      法分則編所定罰金之貨幣單位為新臺幣」「94年1月7日刑
      法修正時，刑法分則編未修正之條文定有罰金者，自94年
      1月7日刑法修正施行後，就其所定數額提高為30倍。但72
      年6月26日至94年1月7日新增或修正之條文，就其所定數
      額提高為3倍」，由原先以銀元計算，並依罰金罰鍰提高
      標準條例第1條前段提高10倍之規定，修正為依新臺幣計
      算並提高為30倍，是關於法定刑罰金部分，修正前後規定
      尚無不同。惟修正前刑法第33條第5款原規定：「罰金：1
      元以上」，修正後規定：「罰金：新臺幣1千元以上，以
      百元計算之」，業將科處罰金之最低額提高至新臺幣1千
      元以上，則修正前之規定對於行為人較為有利。
    ３於有期徒刑執行完畢後5年內，故意再犯本件有期徒刑以
      上之罪，不論依修正前之刑法第47條或修正後之刑法第47
      條第1項之規定，均構成累犯，對被告而言並無有利或不
      利之情形，不生新舊法比較之問題，應逕依現行刑法第47
      條規定，論以累犯，並加重其刑（最高法院95年度台上字
      第5589號判決參照）。
    ４又刑法第41條第1項前段，配合刪除前罰金罰鍰提高標準
      條例第2條提高1百倍之規定，則將易科罰金以銀元3百元
      折算1日之折算標準，提高為以新臺幣1千元、2千元或3千
      元折算1日，經比較新舊法，以行為時之舊法有利於被告
      。
（二）核被告所為，係犯修正前刑法第339條第1項詐欺取財罪，
      其先後數次詐欺犯行，時間緊接，手段相同，所犯係構成
      要件相同之罪名，顯係基於概括犯意反覆為之，為連續犯
      ，應依修正前刑法第56條之規定論以一罪，並加重其刑。
      又被告前有事實欄所列前案經判處有期徒刑及執行完畢情
      形，有本院被告前案紀錄表在卷可按，其受有期徒刑執行
      完畢後，5年內再故意犯本件有期徒刑以上之罪，為累犯
      ，應依刑法第47條之規定加重其刑，並遞加重之。
三、原審認被告所犯罪證明確，予以論罪科刑，固非無見。惟被
    告詐欺財物非鉅，除前已給付告訴人丙○○2萬元，經告訴
    人丙○○陳述在卷（見原審卷第24頁），並於原審判決後，
    一再表示願意賠償，並於本院當庭再給付告訴人丙○○5千
    元，亦為原審判決時所未及審酌。是被告提起上訴，請求從
    輕量刑，非無理由，自應由本院予以撤銷改判。爰審酌被告
    前因犯詐欺罪經判處罪刑後，復再犯本案詐欺犯行，可見自
    制及反省力欠佳，而其正值盛年，不思循正當途徑獲取金錢
    ，反利用被害人之同情心而施詐騙財及所得財物非鉅、犯後
    坦承犯行，並已清償被害人丙○○部分款項等一切情狀，量
    處如主文所示之刑，並諭知易科罰金之折算標準。
據上論斷，應依刑事訴訟法第369條第1項前段、第364條、第299
條第1項前段、刑法第2條第1項前段、第47條、修正前刑法第56
條、第339條第1項、第41條第1項、罰金罰鍰提高標準條例第1條
前段、刪除前第2條，判決如主文。
本案經檢察官郭弘佑到庭執行職務。
中　　華　　民　　國　　96　　年　　1 　　月　　31　　日
　　　　　　　　　刑事第二庭審判長法　官  呂丹玉
　　　　　　　　　　　　　　　    法　官  林銓正
　　　　　　　 　 　　　　　　　　法　官  王詠寰
以上正本證明與原本無異。
不得上訴。
                                  書記官  駱麗君
中　　華　　民　　國　　96　　年　　1 　　月　　31　　日
附錄：本案論罪科刑法條全文
刑法第339條
意圖為自己或第三人不法之所有，以詐術使人將本人或第三人之
物交付者，處5年以下有期徒刑、拘役或科或併科1千元以下罰金
。
以前項方法得財產上不法之利益或使第三人得之者，亦同。
前二項之未遂犯罰之。
